【裁判字號】    98,訴,67
【裁判日期】    980623
【裁判案由】    偽造文書等
【裁判全文】
臺灣臺東地方法院刑事判決                98年度訴字第67號
公  訴  人  臺灣臺東地方法院檢察署檢察官
被      告  甲○○
                    （現羈押於臺灣臺東看守所）
            丙○○
                    （現另案在臺灣臺東監獄執行中）
上列被告等因偽造文書等案件，經檢察官提起公訴（97年度偵字
第2307號），本院判決如下：
    主  文
甲○○共同犯行使偽造公文書罪，共罪，各處有期徒刑壹年肆
月；又共同犯詐欺取財未遂罪，處有期徒刑肆月。如附表一編號
(一)至(四)所示之物、附表一編號(五)及(六)所示印章、附表二編號(一)至
(八)所示印文及署名均沒收。應執行有期徒刑年陸月。如附表一
編號(一)至(四)所示之物、附表一編號(五)及(六)所示印章、附表二編號
(一)至(八)所示印文及署名均沒收。
丙○○共同犯行使偽造公文書罪，共罪，各處有期徒刑壹年
月；又共同犯詐欺取財未遂罪，處有期徒刑肆月。如附表一編號
(一)至(四)所示之物、附表一編號(五)及(六)所示印章、附表二編號(一)至
(八)所示印文及署名均沒收。應執行有期徒刑年肆月。如附表一
編號(一)至(四)所示之物、附表一編號(五)及(六)所示印章、附表二編號
(一)至(八)所示印文及署名均沒收。
    犯罪事實
一、甲○○（綽號「寶套」）經由乙○○（綽號「胖子」、「小
    胖」）之慫恿；丙○○（綽號「阿輝」）則透過陳瑋（綽號
    「小林」）之介紹，參與乙○○、陳瑋、杜政遠（綽號「小
    杜」）、戴益良（綽號「阿良」）、蘇漢川（綽號「阿耀」
    ）及身處大陸地區真實姓名、年籍均不詳綽號「老闆」之成
    年男子等人所組成之詐騙集團（上列六人均由檢察官另案偵
    查中），擔任同組俗稱一、二線車手之集團成員（甲○○為
    二線車手，負責開車；丙○○則係一線車手，負責出面向被
    害人取款），共同基於意圖為自己不法所有及行使偽造私文
    書、行使偽造公文書、行使偽造特種文書、僭行公務員職權
    之犯意聯絡，由乙○○與所屬詐騙集團成員先行於甲○○、
    丙○○加入該集團前之某不詳時間、地點，偽造完成已扣案
    如附表一編號(五)所示「臺灣台北地方法院檢察署印」、「臺
    灣台中地方法院檢察署印」、「臺灣高雄地方法院檢察署印
    」公印各1顆、未扣案如附表一編號(六)所示「臺灣臺北地方
    法院檢察署印」、「臺灣臺北地方法院印」公印各1顆及「
    周士榆」、「康敏郎」、「庚○○印」、「己○○印」印章
    各1顆（查無證據足以證明甲○○、丙○○就其二人參與前
    之此部分犯行亦具有犯意聯絡及行為分擔）及尚未黏貼照片
    如附表一編號(二)所示偽造之「台北地檢署監管室黃亦傑」、
    「台中地檢署監管室黃亦傑」、「高雄地檢署監管室黃亦傑
    」識別證各1枚，再由乙○○於民國97年11月上旬某日，在
    甲○○位於桃園縣楊梅鎮○○路之租屋處（門牌號碼不詳）
    ，將如附表一編號(五)所示偽造公印、附表一編號(二)所示偽造
    識別證及俗稱「公機」之門號0000000000號（序號00000000
    0000000號）、門號0000000000號（序號000000000000000號
    ）、門號0000000000號（序號000000000000000號）、門號
    0000000000號（序號000000000000000號）、門號000000000
    0號（序號000000000000000號）、序號000000000000000號
    NOKIA廠牌行動電話5支（除序號000000000000000號行動電
    話外，含SIM卡各1片）交付甲○○，供甲○○、丙○○依指
    令從事收取詐得款項之用，嗣甲○○於同年月10日上午8時
    許，在桃園縣新屋交流道附近，交付丙○○如附表一編號(二)
    所示偽造之識別證，由丙○○於密切不可分割之時間及同一
    地點，自行將其照片黏貼在該等識別證上而偽造特種文書，
    足以生損害於臺灣臺北、臺中及高雄地方法院檢察署業務識
    別之正確性及「黃亦傑」，繼而持以為下列犯行：
  (一)於98年11月18日上午8時30分許，由前揭詐騙集團所屬不詳
    成年女子撥打089-22***9號電話詢問庚○○是否認識「林文
    生」，旋將電話轉交該詐騙集團所屬「周」姓成年男子，對
    庚○○佯以其因投資股票積欠「林文生」債務，「林文生」
    急欲索討欠款云云，並指示庚○○前往位在臺東縣臺東市○○路與新生路交會處之統一便利商店，接收綽號「老闆」之
    集團成員自大陸地區所傳真偽造之「臺灣台北地方法院地檢
    署刑事傳票」（上有偽造之「臺灣臺北地方法院印」公印文
    1枚）、「臺灣臺北地方法院檢察署強制性資產凍結執行書
    」（上有偽造之「臺灣臺北地方法院檢察署印」公印文1枚
    ；「周士榆」、「康敏郎」署名及私印文各1枚）及「中國
    信託商業銀行存款存摺」（戶名「庚○○」，上有偽造之「
    庚○○印」私印文1枚）各1紙而行使偽造公文書及私文書，
    足以生損害於臺灣臺北地方法院檢察署業務識別之正確性及
    「周士榆」、「康敏郎」、「庚○○」，嗣該「周」姓男子
    復要求庚○○馬上將銀行帳戶內之存款悉數提領，交由「台
    北地檢署監管室」所指派之人員代為監管，並將上開偽造之
    「臺灣台北地方法院地檢署刑事傳票」、「臺灣臺北地方法
    院檢察署強制性資產凍結執行書」及「中國信託商業銀行存
    款存摺」傳真文件悉予撕毀丟棄，且不得報警，庚○○聞言
    ，隨即依其指示撕毀該等傳真偽造之公文書及私文書，並於
    同日中午12時許，至臺東地區農會提領新臺幣（下同）135
    萬元以因應監管，嗣綽號「老闆」之集團成員即自大陸地區
    撥打電話至甲○○、丙○○所持用之上開「公機」下達指令
    ，指示丙○○至前述統一便利商店，接收其自大陸地區傳真
    偽造之「台北地方法院地檢署監管科收據」（上有偽造之「
    林邦樑」署名1枚）1紙，並持前開偽造之「臺灣台北地方法
    院檢察署印」公印，蓋用於該傳真偽造之收據上，偽造完成
    「台北地方法院地檢署監管科收據」1紙（其上偽造之「臺
    灣台北地方法院檢察署印」公印文與前述「臺灣臺北地方法
    院檢察署強制性資產凍結執行書」上偽造之「臺灣臺北地方
    法院檢察署印」公印文，並不相同），足生損害於臺灣臺北
    地方法院檢察署業務識別之正確性及「林邦樑」，再由甲○○駕駛車牌號碼9912-EH號自用小客車搭載丙○○前往約定
    取款地點，由丙○○當場出示前揭偽造之「台北地檢署監管
    室黃亦傑」識別證並僭稱為「黃亦傑」科員，足使一般民眾
    均信知其身分為臺灣臺北地方法院檢察署科員，而僭行公務
    員職權，致庚○○陷於錯誤，將所提領之上開款項悉數交付
    丙○○（嗣丙○○接獲綽號「老闆」之集團成員電話指示退
    還5萬元予庚○○，惟丙○○誤予退還6萬元），丙○○則當
    場交付前揭偽造之「台北地方法院地檢署監管科收據」1紙
    予庚○○而行使偽造公文書，足以生損害於臺灣臺北地方法
    院檢察署業務識別之正確性及「黃亦傑」、「林邦樑」，得
    手後旋由甲○○、丙○○各自按所詐得款項（129萬元）之
    百分之二及百分之四分取報酬，餘款則悉由甲○○於同日晚
    上某時，在其上開租屋處旁，交付乙○○。
  (二)又於97年11月19日上午11時許，由前揭詐騙集團所屬「周」
    姓不詳成年男子撥打089-22***9號電話予庚○○，佯裝係臺
    灣臺北地方法院檢察署人員，對庚○○訛以其另積欠他人債
    務尚未處理，要求庚○○將其帳戶內之保險金40萬元悉予解
    約提領償還債權人，如若不從，臺灣臺北地方法院檢察署將
    指派二名檢察官前往處理，屆時恐將連累其子女云云，致庚○○因此陷於錯誤，隨即騎乘機車前往臺東市○○路郵局欲
    將郵局保險解約提領現金，幸該郵局櫃檯服務人員警覺事有
    蹊蹺，乃告知庚○○應係遭詐欺集團所騙，並通知警方到場
    處理，致未能遂行渠等犯行，繼而查悉上情。
  (三)另於97年11月18日上午9時30分許，由前述詐騙集團所屬不
    詳成年女子撥打089-32***3號電話予戊○○，佯裝係臺北富
    邦商業銀行營業人員，對戊○○誆稱其遭人持假證件冒名辦
    理開戶，已將案件轉由臺北市警察局刑事組負責偵辦云云，
    嗣於同日上午10時許，再由該集團所屬不詳成年男子撥打上
    開電話予戊○○，訛以上述冒名開戶案件已經移送臺灣臺北
    地方法院檢察署監管科處理云云，迨同日上午11時20分許，
    復由該詐騙集團所屬自稱臺灣臺北地方法院檢察署監管科「
    黃檢察官」之不詳成年男子撥打上揭電話予戊○○，指示其
    將帳戶內之款項悉予提領交由地方法院檢察署監管，並約妥
    於翌（19）日上午進行處理，嗣於同年月19日上午11時許，
    該自稱「黃檢察官」之成年男子即撥打上述電話指示戊○○
    前往郵局提款，並訛以將派員前往該郵局取款云云，致戊○○陷於錯誤，於同日下午1時24分，至臺東市○○街郵局提
    領115萬元後，在該處等待「黃檢察官」派員前來取款，然
    因遲未有人取款，戊○○旋即返家，並撥打門號0000000000
    號行動電話予自稱「黃檢察官」之詐騙集團成員，告知迄未
    見有人前來取款，該自稱「黃檢察官」者隨即表示馬上派員
    至戊○○位在臺東縣臺東市○○里○○路***巷**號住處取
    款云云，嗣綽號「老闆」之集團成員即自大陸地區撥打電話
    至甲○○、丙○○所持用之上開「公機」下達指令，指示丙○○前往戊○○住處附近某不詳便利商店，接收其自大陸地
    區所傳真偽造之「台北地方法院地檢署監管科收據」（上有
    偽造之「林邦樑」署名1枚）1紙，並持前開偽造之「臺灣台
    北地方法院檢察署印」公印，蓋用於該傳真偽造之收據上，
    偽造完成「台北地方法院地檢署監管科收據」1紙（其上偽
    造之「臺灣台北地方法院檢察署印」公印文與前揭「臺灣臺
    北地方法院檢察署強制性資產凍結執行書」上偽造之「臺灣
    臺北地方法院檢察署印」公印文，並不相同），再由甲○○
    駕駛上開自用小客車搭載丙○○前往戊○○上址住處取款，
    經丙○○當場出示前揭偽造之「台北地檢署監管室黃亦傑」
    識別證並僭稱為「黃檢察官」之助理，足使一般民眾均信知
    其身分為臺灣臺北地方法院檢察署人員，而僭行公務員職權
    ，戊○○因而信以為真，旋將所提領之115萬元悉數交付丙○○，丙○○則當場交付戊○○前揭偽造之「台北地方法院
    地檢署監管科收據」1紙而行使偽造公文書，足以生損害於
    臺灣臺北地方法院檢察署業務識別之正確性及「黃亦傑」、
    「林邦樑」。迨甲○○、丙○○離去後，戊○○隨即撥打上
    開行動電話予自稱「黃檢察官」之詐騙集團成員，告知尚有
    乙筆30萬元之款項存在臺灣銀行，該自稱「黃檢察官」者聞
    言，遂利用戊○○之錯誤，要求戊○○將該筆款項悉予提領
    ，再由綽號「老闆」之集團成員自大陸地區以電話指示甲○○、丙○○前往戊○○上址住處收取該30萬元款項，並由丙○○另行交付戊○○傳真偽造之「台北地方法院地檢署監管
    科收據」（上有偽造之「臺灣台北地方法院檢察署印」公印
    文及「林邦樑」署名各1枚）1紙而行使偽造公文書，足以生
    損害於臺灣臺北地方法院檢察署業務識別之正確性及「林邦
    樑」。嗣甲○○、丙○○即各自按所詐得款項（共計145萬
    元）之百分之二及百分之四分取報酬後，再由甲○○依綽號
    「老闆」者之簡訊指示，於同日下午2時55分，在臺東市中
    國信託商業銀行，以無摺存款之方式，將所詐得款項其中之
    100萬元存入以「張大為」名義所開立之000000000000號帳
    戶，餘款則由甲○○代管俟機交付乙○○，嗣戊○○察覺受
    騙，因而報警查獲上情。
  (四)再於98年11月19日上午11時許，由上揭詐騙集團所屬自稱富
    邦商業銀行營業員之不詳成年女子撥打089-34***2號電話詢
    問己○○是否認識「林文生」，並訛以「林文生」欲自己○○所開立之000000000000號帳戶內提領86萬元，伊已將該帳
    戶凍結並代為報警云云，嗣己○○即接獲該詐騙集團所屬自
    稱一分局「林國棟」之不詳成年男子來電表示會將該案件調
    查清楚後，隨即將電話交由該詐騙集團所屬自稱「吳科長」
    之不詳成年男子，對己○○佯以將秘密進行調查，要求己○○不得報警或告知他人，並指示己○○前往位在臺東縣臺東
    市○○路與南京路交會處之全家便利商店，接收綽號「老闆
    」之集團成員自大陸地區所傳真偽造之「臺灣台北地方法院
    地檢署刑事傳票」（上有偽造之「臺灣臺北地方法院印」公
    印文1枚）、「臺灣臺北地方法院檢察署強制性資產凍結執
    行書」（上有偽造之「臺灣臺北地方法院檢察署印」公印文
    1枚；「周士榆」、「康敏郎」署名及私印文各1枚）及「中
    國信託商業銀行存款存摺」（戶名「己○○」，上有偽造之
    「己○○印」私印文1枚）各1紙而行使偽造公文書及私文書
    ，足以生損害於臺灣臺北地方法院檢察署業務識別之正確性
    及「周士榆」、「康敏郎」、「己○○」，迨翌（20）日上
    午8時30分許，該自稱「吳科長」之人復撥打前述電話予己○○，誆稱已將案件交由「周士榆」檢察官處理，並教導己○○如何向「周士榆」檢察官說明云云，嗣該詐騙集團所屬
    自稱「周士榆」檢察官之不詳成年男子隨即以電話指示己○○馬上將銀行帳戶內之存款悉數提領，誑稱將指派臺東地區
    之檢察官進行調查云云，致己○○信以為真，隨即依其指示
    前往位在臺東市○○路○段之土地銀行提領350萬元以因應
    監管，幸銀行人員機警，通知警方護送己○○返家，經警詢
    問己○○提款原因，並告知其已遭詐欺集團所騙，乃甲○○
    、丙○○與其所屬詐騙集團成員均不知己○○業已知悉受騙
    ，仍由綽號「老闆」之集團成員自大陸地區以電話下達指令
    ，指示甲○○、丙○○於同日中午12時許，前往上開土地銀
    行，欲向己○○收取款項時，為接獲通報在場埋伏之臺東縣
    警察局刑警大隊偵二隊員警當場逮捕，並扣得俗稱「公機」
    之門號0000000000號（序號000000000000000號）、門號000
    0000000號（序號000000000000000號）、門號0000000000號
    （序號000000000000000號）、門號0000000000號（序號000
    000000000000號）、門號0000000000號（序號000000000000
    000號）、序號000000000000000號NOKIA廠牌行動電話5支（
    除序號000000000000000號行動電話外，含SIM卡各1張）、
    偽造之「台北地檢署監管室黃亦傑」、「台中地檢署監管室
    黃亦傑」、「高雄地檢署監管室黃亦傑」識別證各1枚、詐
    騙所得款項47萬9千5百元、Panasonic廠牌衛星導航系統1組
    、空白之合作金庫銀行存款憑條1紙、填載戶名「俞逢國際
    開發股份有限公司」之合作金庫銀行存款憑條1紙、填載戶
    名「甲○○」之臺灣土地銀行匯款申請書1份、空白之臺灣
    土地銀行匯款申請書1份，再經丙○○之供述，為警於97年
    11月26日上午11時25分，在甲○○所有上開自用小客車右後
    座下方查獲偽造之「臺灣台北地方法院檢察署印」、「臺灣
    台中地方法院檢察署印」及「臺灣高雄地方法院檢察署印」
    公印各1顆，始循線查悉上情。
二、案經庚○○、戊○○及己○○分別訴請臺東縣警察局報告臺
    灣臺東地方法院檢察署檢察官偵查起訴。
    理  由
壹、程序方面（有關證據能力之說明）：
一、被告甲○○、丙○○於警詢、檢察官偵訊時所為不利於己之
    供述，並無出於強暴、脅迫、利誘、詐欺、疲勞訊問、違法
    羈押或其他不正之方法，均係出於其等自由意志，亦無違反
    法定障礙事由期間不得訊問或告知義務之情事，依刑事訴訟
    法第156條第1項、第158條之2規定，自有證據能力。
二、被告以外之人於審判外之陳述雖不符刑事訴訟法第159條之1
    至第159條之4之規定，而經當事人於審判程序同意作為證據
    ，法院審酌該言詞陳述或書面陳述作成時之情況，認為適當
    者，亦得為證據；當事人、代理人或辯護人於法院調查證據
    時，知有刑事訴訟法第159條第1項不得為證據之情形，而未
    於言詞辯論終結前聲明異議者，視為有前項之同意，同法第
    159條之5定有明文。核其立法意旨在於傳聞證據未經當事人
    之反對詰問予以核實，原則上先予排除。惟若當事人已放棄
    反對詰問權，於審判程序中表明同意該等傳聞證據可作為證
    據，基於尊重當事人對傳聞證據之處分權，及證據資料愈豐
    富，愈有助於真實發見之理念，且強化言詞辯論主義，使訴
    訟程序得以順暢進行，上開傳聞證據亦均具有證據能力。本
    件判決以下所引用檢察官所提出之各項證據，業經本院於準
    備程序及審理時提示被告甲○○、丙○○均表示無意見，且
    同意作為證據，並放棄對證人即告訴人庚○○、戊○○、己○○及其他共同被告或共犯之反對詰問權（參見本院卷第41
    頁背面、第67頁背面及68頁），迄於言詞辯論終結前亦未聲
    明異議，本院審酌該等證據之取得過程並無瑕疵，與本案待
    證事實間復具有相當之關聯性，以之作為證據尚無不當，自
    得採為本案認定事實之依據。
貳、實體方面：
一、訊據被告甲○○、丙○○對於上開犯罪事實迭於警詢、檢察
    官偵訊、本院訊問、準備程序及審理時坦承不諱（參見偵卷
    第45至50、55至57、72至82、90至93、110及111頁；偵聲卷
    第11至23頁；本院卷第15、40頁背面、41及67頁背面），核
    與證人即告訴人庚○○、戊○○、己○○於警詢中；證人即
    共犯乙○○於本院審理時證述之情節大致相符（參見警卷第
    13至23頁、偵卷第106至108頁及本院卷第69頁背面至71頁）
    ，並有臺東縣警察局扣押物品目錄表1份、空白之合作金庫
    銀行存款憑條、已填載戶名「俞逢國際開發股份有限公司」
    之合作金庫銀行存款憑條各1紙、已填載戶名「甲○○」之
    臺灣土地銀行匯款申請書、空白之臺灣土地銀行匯款申請書
    各1份、贓物認領保管單1紙（告訴人己○○部分）、告訴人
    己○○親書便條2紙、臺灣土地銀行活期儲蓄存款存摺影本1
    份（戶名：己○○，帳號：0370*****865號）、「臺灣臺北
    地方法院檢察署強制性資產凍結執行書」、「臺灣台北地方
    法院地檢署刑事傳票」、「中國信託商業銀行存款存摺」（
    戶名：己○○）各1紙、「台北地方法院地檢署監管科收據
    」2紙、郵局帳戶交易明細資料1紙（戶名：戊○○，帳號：
    0261***000**86號）、臺東地區農會帳戶交易明細資料1紙
    （戶名：庚○○，帳號：622****210****70號）、告訴人庚○○親書便條1紙、刑案現場照片18張、車籍查詢基本資料
    詳細畫面、中國信託台幣存提交易憑證、被告丙○○所填載
    詐欺案犯罪事實一覽表各1紙、被告甲○○所填載詐欺案犯
    罪事實一覽表2份、臺東縣警察局扣押物品目錄表、勘察採
    證同意書及門號0000000000、0000000000號行動電話通聯次
    數統計表各1紙附卷可稽（參見警卷第27至45、50、51及54
    頁；偵卷第44、51、60、61、64、68、69、120及122頁），
    此外復有扣案之門號0000000000號（序號000000000000000
    號）、門號0000000000號（序號000000000000000號）、門
    號0000000000號（序號000000000000000號）、門號0000000
    000號（序號000000000000000號）、門號0000000000號（序
    號000000000000000號）、序號000000000000000號NOKIA廠
    牌行動電話5支（除序號000000000000000號行動電話外，含
    SIM卡各1片）、偽造之「台北地檢署監管室黃亦傑」、「台
    中地檢署監管室黃亦傑」、「高雄地檢署監管室黃亦傑」識
    別證各1枚、現金47萬9千5百元、Panasonic衛星導航系統1
    組、偽造之「臺灣台北地方法院檢察署印」、「臺灣台中地
    方法院檢察署印」及「臺灣高雄地方法院檢察署印」公印各
    1顆可資為佐，足認被告二人上開任意性自白確與事實相符
    ，均可採信。
二、按共同實施犯罪行為，在合同意思範圍內，相互利用他人之
    行為，以達其犯罪之目的，原不必每一階段均參與，祇須分
    擔犯罪行為之一部，即應對於全部所發生之結果共同負責；
    又共同正犯之意思聯絡，不限於事前有所協定，於行為當時
    ，基於相互之認識，以共同犯罪之意思參與者，亦無礙於共
    同正犯之成立。倘犯罪結果係因共犯之合同行為所致者，無
    論出於何人所為，在共犯間均應同負全部之責，並無分別何
    部分為孰人實行之必要（最高法院92年度臺上字第6265號、
    95年度臺上字第3489號及第3739號判決意旨參照）。本件被
    告甲○○、丙○○及其所屬詐騙集團成員實行「假辦案，真
    詐財」之犯罪模式，係先由集團成員撥打電話予不特定之人
    ，分別假冒檢察官、檢察官助理或監管科科員等相關公務員
    之名義與民眾聯絡，並由集團成員偽造相關公文書、私文書
    及特種文書，迨民眾陷於錯誤而欲交付款項後，身處大陸地
    區綽號「老闆」之集團成員隨即以電話或簡訊指示被告二人
    至詐騙集團成員與受騙民眾約定地點，行使前揭偽造之公文
    書及特種文書，並收取詐得款項乙節，已如前述，是被告二
    人雖未參與電話詐騙行為，然其參與收取款項之行為，為整
    個詐欺取財行為之最終目的，係犯罪分工中不可或缺之行為
    ，而被告二人對於其等所屬詐騙集團前揭詐騙行為均有認識
    ，並參與收取詐得款項、出示前揭識別證、交付上開偽造公
    文書之詐欺取財、行使偽造公文書及特種文書之構成要件行
    為，足認被告二人與乙○○（綽號「胖子」、「小胖」）、
    陳瑋（綽號「小林」）、杜政遠（綽號「小杜」）、戴益良
    （綽號「阿良」）、蘇漢川（綽號「阿耀」）及綽號「老闆
    」、「周」姓不詳姓名之成年男子、不詳姓名之成年女子等
    詐騙集團成員間，就上揭詐欺取財、行使偽造公文書、行使
    偽造私文書、行使偽造特種文書及僭行公務員職權等犯行，
    確有犯意聯絡及行為分擔，洵堪認定，是以被告二人與共犯
    乙○○等詐欺集團成員相互間，就詐騙被害人之所為，具有
    相互利用之合同意思，並互相分擔實行犯罪行為，對於全部
    犯罪結果，均應共同負責。綜上所述，本案事證已臻明確，
    被告二人前揭犯行均堪以認定，悉應予依法論科。
三、再按所謂文書，乃以文字或符號為一定之意思表示，具有存
    續性，以為法律上或社會生活上重要事項之證明者而言，故
    不論係影本或原本，若有上述文書之性質，均屬文書之範疇
    。次按刑法上所稱之公文書，係指公務員職務上製作之文書
    。若由形式上觀察文書之製作人為公務員且文書之內容係就
    公務員職務上之事項所製作，即使該偽造之公文書上所載製
    作名義機關不存在或該文書所載之內容並非該管公務員職務
    上所管轄，惟社會上一般人無法辨識而仍有誤信其為真正之
    危險時，仍難謂其非公文書。而刑法上所稱之公印或公印文
    ，係專指表示公署或公務員資格而言，即俗稱大印與小官印
    及其印文（最高法院22年上字第1904號及69年台上字第693
    號判例參照），復公印文之形式凡符合印信條例規定之要件
    而製頒，無論為印、關防、職章、圖記，如足以表示其為公
    務主體之同一性者，均屬之（最高法院89年度臺上字第3155
    號判決意旨參照）。本件傳真偽造之「臺灣臺北地方法院檢
    察署強制性資產凍結執行書」2紙、「臺灣台北地方法院地
    檢署刑事傳票」2紙及「台北地方法院地檢署監管科收據」3
    紙，均係冒用公署名義所為之文書，縱其中部分文書之製作
    名義機關「監管科」係屬虛構，惟依上揭說明仍屬公文書；
    另扣案之「臺灣台北地方法院檢察署印」、「臺灣台中地方
    法院檢察署印」、「臺灣高雄方法院檢察署印」印章及前述
    偽造公文書上偽造之「臺灣臺北地方法院檢察署印」、「臺
    灣臺北地方法院印」、「臺灣台北地方法院檢察署印」印文
    ，均係表示公務機關資格之印章及印文，自屬公印及公印文
    無訛。
四、核被告甲○○、丙○○所為如犯罪事實欄一‧(一)所示犯行，
    均係犯刑法第216條、第210條之行使偽造私文書罪、同法第
    216條、第211條之行使偽造公文書罪、同法第216條、第212
    條之行使偽造特種文書罪、同法第158條第1項之僭行公務員
    職權罪及同法第339條第1項之詐欺取財罪；所為如犯罪事實
    欄一‧(二)所示犯行，均係犯刑法第339條第3項、第1項之詐
    欺取財未遂罪；所為如犯罪事實欄一‧(三)所示犯行，皆係犯
    刑法第216條、第211條之行使偽造公文書罪、同法第216條
    、第212條之行使偽造特種文書罪、同法第158條第1項之僭
    行公務員職權罪及同法第339條第1項之詐欺取財罪；所為如
    犯罪事實欄一‧(四)所示犯行，均係犯刑法第216條、第210條
    之行使偽造私文書罪、同法第216條、第211條之行使偽造公
    文書罪及同法第339條第3項、第1項之詐欺取財未遂罪。被
    告二人所屬詐欺集團成員先後偽造「臺灣臺北地方法院檢察
    署印」公印及「周士榆」、「康敏郎」印章各1顆，分別蓋
    在偽造之「臺灣臺北地方法院檢察署強制性資產凍結執行書
    」2紙（其上偽造之「臺灣臺北地方院檢察署印」公印文與
    後述「台北地方法院地檢署監管科收據」上偽造之「臺灣台
    北地方法院檢察署印」公印文，並不相同）；又偽造「臺灣
    臺北地方法院印」公印1顆，蓋用於偽造之「臺灣台北地方
    法院地檢署刑事傳票」2紙；另偽造「臺灣台北地方院檢察
    署印」、「臺灣台中地方法院檢察署印」及「臺灣高雄地方
    法院檢察署印」公印各1顆，交由被告丙○○持「臺灣台北
    地方院檢察署印」公印蓋用於偽造之「台北地方法院地檢署
    監管科收據」3紙（查無證據足以證明被告二人就其二人參
    與該詐騙集團前，其他集團成員所為偽造公印及印章部分犯
    行，亦具有犯意聯絡及行為分擔），其等偽造公印、印章及
    偽造公印文、私印文之行為，均係偽造該等公文書之階段行
    為；偽造公文書進而持以行使，偽造之低度行為，分別為行
    使之高度行為所吸收，均不另論罪；再被告二人所屬詐騙集
    團成員於前揭偽造之「中國信託商業銀行存款存摺」上分別
    偽造「庚○○印」、「己○○印」私印文各1枚，其等偽造
    私印文之行為，係偽造該等私文書之階段行為；偽造私文書
    進而持以行使，偽造之低度行為，俱為行使之高度行為所吸
    收，皆不另論罪；又被告丙○○於密切不可分割之時間及同
    一地點，自行將其照片黏貼於扣案偽造之「台北地檢署監管
    室黃亦傑」、「台中地檢署監管室黃亦傑」及「高雄地檢署
    監管室黃亦傑」識別證上，偽造完成該等特種文書，衡情應
    可認為係以一行為同時觸犯數偽造特種文書罪，為同種想像
    競合犯，本應論以偽造特種文書一罪，惟被告丙○○於偽造
    該等特種文書後，進而持以為如犯罪事實欄一‧(一)及(三)所示
    犯行而行使之，其偽造之低度行為，復為行使之高度行為所
    吸收，皆不另論罪。被告二人與乙○○、陳瑋、杜政遠、戴
    益良、蘇漢川及綽號「老闆」、「周」姓不詳姓名之成年男
    子、不詳姓名之成年女子等詐騙集團成員間，就上揭行使偽
    造私文書、行使偽造公文書、行使偽造特種文書、僭行公務
    員職權及詐欺取財既、未遂等犯行，均有犯意聯絡及行為分
    擔，皆為共同正犯。被告二人所為如犯罪事實欄一‧(一)所示
    犯行，其等所屬詐騙集團成員先後偽造「臺灣台北地方法院
    地檢署刑事傳票」及「臺灣臺北地方法院檢察署強制性資產
    凍結執行書」公文書各1紙，嗣被告二人再偽造「台北地方
    法院地檢署監管科收據」公文書1紙，進而持以行使，渠等
    先後二次行使偽造公文書之行為；及所為如犯罪事實欄一‧
    (三)所示犯行，被告二人所屬詐騙集團成員先後以電話向告訴
    人戊○○行騙或利用告訴人戊○○之錯誤，其目的均係為達
    到向告訴人戊○○詐欺取財之意圖，皆時間密接，手段同一
    ，各自侵害同之一法益，均為接續犯之包括一罪。被告二人
    所為如犯罪事實欄一‧(一)所示犯行，其等於行使偽造私文書
    、行使偽造公文書、行使偽造特種文書之時，即同時著手於
    僭行公務員職權構成要件之實行，亦係從事施用詐術之詐欺
    取材犯行之一部分，是被告二人就此部分所犯之行使偽造私
    文書、行使偽造公文書、行使偽造特種文書、僭行公務員職
    權及詐欺取財罪間，具有犯罪時間上之重疊關係，而可評價
    為一行為觸犯數個相異之罪名，為想像競合犯，依刑法第55
    條前段規定，應從一重之行使偽造公文書罪處斷；又所為如
    犯罪事實欄一‧(三)所示犯行，其等於行使偽造公文書、行使
    偽造特種文書之時，即同時著手於僭行公務員職權構成要件
    之實行，亦係從事施用詐術之詐欺取材犯行之一部分，是被
    告二人就此部分所犯之行使偽造公文書、行使偽造特種文書
    、僭行公務員職權及詐欺取財罪間，亦具有犯罪時間上之重
    疊關係，而可評價為一行為觸犯數個相異之罪名，為想像競
    合犯，依刑法第55條前段規定，應從一重之行使偽造公文書
    罪處斷；另所為如犯罪事實欄一‧(四)所示犯行，其等於行使
    偽造私文書及偽造公文書時，即同時著手於詐欺取財構成要
    件之實行，是被告二人就此部分所犯行使偽造私文書、行使
    偽造公文書及詐欺取財未遂罪間，同樣具有犯罪時間上之重
    疊關係，而可評價為一行為觸犯數個相異之罪名，為想像競
    合犯，依刑法第55條前段規定，應從一重之行使偽造公文書
    罪處斷。被告二人所犯上開行使偽造公文書三罪及詐欺取財
    未遂一罪，均犯意各別，行為殊異，悉應予分論併罰。
五、爰審酌被告甲○○、丙○○均無前科，素行尚可，有臺灣高
    等法院被告前案紀錄表2紙附卷可按，其二人皆正值青壯之
    年，身體亦無殘疾，具有充分之謀生能力，竟不思循正當途
    徑賺取金錢，圖謀非法所得而參與詐欺集團，假借司法機關
    名義，詐騙他人財物，嚴重危害司法信譽，惡性非淺，兼衡
    被告二人於本案詐騙所得金額高達274萬元，該不法所得皆
    係告訴人庚○○、戊○○累其一生之積蓄，詎料竟於一夕間
    化為烏有，其等內心之惶恐、焦慮與不捨，豈他人所能體會
    ，更非短時間所能輕易撫平，而被告二人迄未與告訴人達成
    和解，徵得其等之原諒，復未賠償告訴人分文，難認有悛悔
    之意，惟念及被告二人於犯罪後尚能坦認不諱，態度非惡，
    被告丙○○並主動供出扣案如附表一編號(五)所示偽造公印藏
    放位置，其二人於所屬犯罪集團中僅係扮演非核心之一、二
    線車手之角色，尚非元兇首惡，及被告甲○○祇有國中畢業
    之學歷；丙○○亦僅高職畢業之學歷，智識程度均不高等一
    切情狀，各量處如主文所示之刑，並分別定其應執行之刑。
六、按共同正犯因相互間利用他人之行為，以遂行其犯意之實現
    ，本於責任共同之原則，有關沒收部分，對於共犯間供犯罪
    所用或犯罪預備之物，自均應為沒收之諭知（最高法院89年
    度臺上字第6946號判決意旨參照），從而：
  (一)扣案之門號0000000000號（序號000000000000000號）、門
    號0000000000號（序號000000000000000號）、門號0000000
    000號（序號000000000000000號）、門號0000000000號（序
    號000000000000000號）、門號0000000000號（序號0000000
    00000000號）、序號000000000000000號NOKIA廠牌行動電話
    5支（除序號000000000000000號行動電話外，含SIM卡各1張
    ）及「台北地檢署監管室黃亦傑」、「台中地檢署監管室黃
    亦傑」、「高雄地檢署監管室黃亦傑」識別證各1枚，均為
    共犯乙○○交付被告二人供本件犯罪所用或犯罪預備之物；
    扣案之Panasonic廠牌衛星導航系統1組、空白之合作金庫銀
    行存款憑條1紙、填載戶名「俞逢國際開發股份有限公司」
    之合作金庫銀行存款憑條1紙、填載戶名「甲○○」之臺灣
    土地銀行匯款申請書1份及空白之臺灣土地銀行匯款申請書1
    份，則係被告甲○○所有供本件犯罪所用之物，悉應依刑法
    第38條第1項第2款之規定宣告沒收。
  (二)又偽造之印章、印文或署押，不問屬於犯人與否，沒收之，
    刑法第219條定有明文，此規定係屬同法第38條之特別規定
    ，且係強制規定，是偽造之印章、印文或署押，亦在必應沒
    收之列。本件扣案之「臺灣台北地方法院檢察署印」、「臺
    灣台中地方法院檢察署印」及「臺灣高雄地方法院檢察署印
    」印章各1顆，俱屬偽造之公印，已如前述，按諸上開條文
    規定，不問屬於犯人與否，均沒收之。
  (三)告訴人己○○所接收傳真偽造之「臺灣台北地方法院地檢署
    刑事傳票」（上有偽造之「臺灣臺北地方法院印」公印文1
    枚）、「臺灣臺北地方法院檢察署強制性資產凍結執行書」
    （上有偽造之「臺灣臺北地方法院檢察署印」公印文1枚；
    「周士榆」、「康敏郎」署名及私印文各1枚）及「中國信
    託商業銀行存款存摺」（上有偽造之「己○○印」私印文1
    枚）各1紙，均係被告二人所屬詐騙集團成員傳真與告訴人
    己○○供詐騙之用，然既傳真與告訴人己○○，已非屬被告
    二人或所屬詐騙集團成員所有之物，均無從逕予沒收，然該
    等偽造公文書上偽造之「臺灣臺北地方法院印」、「臺灣臺
    北地方法院檢察署印」公印文各1枚；「周士榆」、「康敏
    郎」署名及私印文各1枚；「己○○印」私印文1枚，合計共
    6枚，仍應依刑法第219條規定沒收之。至於被告二人所屬詐
    騙集團成員傳真予告訴人庚○○偽造之「臺灣台北地方法院
    地檢署刑事傳票」、「臺灣臺北地方法院檢察署強制性資產
    凍結執行書」及「中國信託商業銀行存款存摺」各1紙，悉
    遭告訴人庚○○撕毀丟棄，已經滅失不存在乙節，業據告訴
    人庚○○供陳在卷（參見警卷第14及15頁），是該等偽造之
    公文書及私文書（含其上偽造之公印文及私印文），自無從
    併予宣告沒收。
  (四)被告丙○○交付告訴人庚○○偽造之「台北地方法院地檢署
    監管科收據」1紙（已提出附卷，參見警卷第43頁）；另交
    付告訴人戊○○偽造之「台北地方法院地檢署監管科收據」
    2紙（雖未提出附卷，但並無證據證明已經滅失），均係被
    告丙○○交付告訴人庚○○、戊○○以詐取財物所用，茲既
    已分別交付告訴人庚○○、戊○○收執，已非屬被告二人或
    所屬詐騙集團成員所有之物，均無從逕予諭知沒收，然該等
    偽造公文書上偽造之「臺灣台北地方法院檢察署印」公印文
    及「林邦樑」署名各1枚，合計共6枚，仍應依刑法第219條
    規定沒收之。
  (五)被告二人所屬詐騙集團成員偽造「臺灣臺北地方法院」公印
    1顆（蓋用於偽造之「臺灣台北地方法院地檢署刑事傳票」
    上）；又偽造「臺灣臺北地方法院檢察署印」公印及「周士
    榆」、「康敏郎」印章各1顆（蓋用於偽造之「臺灣臺北地
    方法院檢察署強制性資產凍結執行書」上）；另偽造「庚○○印」、「己○○印」印章各1顆（蓋用於偽造之「中國信
    託商業銀行存款存摺」上），合計共6顆，雖均未扣案，但
    查無證據證明已經滅失，仍應依刑法第219條之規定，不問
    屬於犯人與否，均予諭知沒收。
  (六)被告二人所屬詐騙集團成員偽造之「臺灣台北地方法院地檢
    署刑事傳票」、「臺灣臺北地方法院檢察署強制性資產凍結
    執行書」傳真原本各1紙；「中國信託商業銀行存款存摺」
    傳真原本2紙；「台北地方法院地檢署監管科收據」傳真原
    本1紙，均未扣案，其上分別有偽造之「臺灣臺北地方法院
    印」、「臺灣臺北地方法院檢察署印」公印文各1枚；「周
    士榆」、「康敏郎」、「庚○○印」、「己○○印」私印文
    各1枚；「周士榆」、「康敏郎」、「林邦樑」署名各1枚，
    合計共9枚，並無證據證明已經滅失，不問屬於犯人與否，
    均應依刑法第219條之規定沒收之。
  (七)至於扣案之現金47萬9千5百元（36,000＋46,500＋397,000
    ＝479,500元），係屬被告二人及其所屬詐欺集團成員詐騙
    告訴人庚○○、戊○○所得之款項，告訴人庚○○、戊○○
    依法仍得請求返還，自非屬被告二人或其他共犯所有因本件
    犯罪所得之物；另於被告甲○○所有前揭自用小客車遮陽板
    所查扣之現金1萬1千元，被告甲○○堅詞否認係本件詐欺所
    取得之金錢，辯稱係伊友人所償還前所支借之款項等語（參
    見本院卷第23頁），本院斟酌被告甲○○既已坦承扣案為數
    較鉅之現金47萬9千5百元係屬詐騙所得款項，衡情似無就此
    故為不實供述之動機與必要，是其上開所辯應可採信，該扣
    案現金1萬1千元，堪認與被告二人所為前揭犯行無涉；再扣
    案之銀色Bluetooth廠牌行動電話（門號0000000000號，序
    號000000000000000號）及黑、白雙色Bluetooth廠牌行動電
    話（門號0000000000號，序號000000000000000號）各1支、
    SAMPO廠牌無線電對講機2台、中國信託商業銀行存款存摺1
    本、中國信託商業銀行金融卡1張、聯邦銀行萬用金融卡1張
    ，均屬被告甲○○所有之物；扣案之銀色OKWAP廠牌行動電
    話1支（門號0000000000號，序號000000000000000號），係
    屬被告丙○○所有之物，與被告二人所為上開犯行尚乏直接
    之關聯性，難認係供本件犯罪所用或犯罪預備之物，爰不併
    予諭知沒收，附此敘明。
據上論斷，應依刑事訴訟法第299條第1項前段，刑法第28條、第
158條、第216條、第210條、第211條、第212條、第339條第1項
、第3項、第55條、第219條、第38條第1項第2款，刑法施行法第
1條之1第1項，判決如主文。
本案經檢察官丁○○到庭執行職務。
中    華    民    國    98    年    6     月    23    日
                  刑事第一庭  審判長法  官  蔡崇義
                                    法  官  陳義忠
                                    法  官  康文毅
以上正本證明與原本無異。
如不服本判決，應於判決送達後10日內，向本院提出上訴狀。
                                    書記官  高美枝
中    華    民    國    98    年    6     月    23    日
附表一：
┌──┬────────────────┬───────┐
│編號│扣案（或未扣案）物品名稱及數量  │    備    註  │
├──┼────────────────┼───────┤
│ (一) │門號0000000000號（序號0000000000│已扣案。      │
│    │92944號）、門號0000000000號（序 │              │
│    │號000000000000000號）、門號09173│              │
│    │32794號（序號000000000000000號）│              │
│    │、門號0000000000號（序號00000000│              │
│    │318111號）、門號0000000000號（序│              │
│    │號000000000000000號）、序號35290│              │
│    │0000000000號NOKIA廠牌行動電話5支│              │
│    │（除序號000000000000000號行動電 │              │
│    │話外，含SIM卡各1張）。          │              │
├──┼────────────────┼───────┤
│ (二) │「台北地檢署監管室黃亦傑」、「台│已扣案。      │
│    │中地檢署監管室黃亦傑」、「高雄地│              │
│    │檢署監管室黃亦傑」識別證各1枚， │              │
│    │合計共3枚。                     │              │
├──┼────────────────┼───────┤
│ (三) │Panasonic廠牌衛星導航系統1組。  │已扣案。      │
├──┼────────────────┼───────┤
│ (四) │空白之合作金庫銀行存款憑條1紙、 │已扣案。      │
│    │填載戶名「俞逢國際開發股份有限公│              │
│    │司」之合作金庫銀行存款憑條1紙、 │              │
│    │填載戶名「甲○○」之臺灣土地銀行│              │
│    │匯款申請書1份及空白之臺灣土地銀 │              │
│    │行匯款申請書1份。               │              │
├──┼────────────────┼───────┤
│ (五) │偽造之「臺灣台北地方法院檢察署印│已扣案。      │
│    │」、「臺灣台中地方法院檢察署印」│              │
│    │及「臺灣高雄地方法院檢察署印」公│              │
│    │印各1顆，合計共3顆。            │              │
├──┼────────────────┼───────┤
│ (六) │偽造之「臺灣臺北地方法院檢察署印│未扣案。      │
│    │」、「臺灣臺北地方法院印」公印各│              │
│    │1顆及「周士榆」、「康敏郎」、「 │              │
│    │庚○○印」、「己○○印」印章各1 │              │
│    │顆，合計共6顆。                 │              │
└──┴────────────────┴───────┘
附表二：
┌──┬──────────┬─────────────┐
│編號│偽造之公文書或私文書│所蓋用之偽造公印文、私印文│
│    │                    │或偽造之署押              │
├──┼──────────┼─────────────┤
│ (一) │傳真偽造之「臺灣臺北│蓋用偽造之「臺灣臺北地方法│
│    │地方法院檢察署強制性│院檢察署印」公印文1枚及「 │
│    │資產凍結執行書」1紙 │周士榆」、「康敏郎」私印文│
│    │。                  │各1枚，另偽造「周士榆」、 │
│    │                    │「康敏郎」署名各1枚，合計 │
│    │                    │共5枚。                   │
├──┼──────────┼─────────────┤
│ (二) │傳真偽造之「臺灣台北│蓋用偽造之「臺灣臺北地方法│
│    │地方法院地檢署刑事傳│院印」公印文1枚。         │
│    │票」1紙。           │                          │
├──┼──────────┼─────────────┤
│ (三) │傳真偽造之「中國信託│蓋用偽造之「己○○印」私印│
│    │商業銀行存款存摺」1 │文1枚。                   │
│    │紙。                │                          │
├──┼──────────┼─────────────┤
│ (四) │傳真偽造之「台北地方│分別蓋用偽造之「臺灣台北地│
│    │法院地檢署監管科收據│方法院檢察署印」公印文各1 │
│    │」3紙。             │枚，另偽造「林邦樑」署名各│
│    │                    │1枚，合計共6枚。          │
├──┼──────────┼─────────────┤
│ (五) │偽造之「臺灣臺北地方│蓋用偽造之「臺灣臺北地方法│
│    │法院檢察署強制性資產│院檢察署印」公印文1枚及「 │
│    │凍結執行書」傳真原本│周士榆」、「康敏郎」私印文│
│    │1紙。               │各1枚，另偽造「周士榆」、 │
│    │                    │「康敏郎」署名各1枚，合計 │
│    │                    │共5枚。                   │
├──┼──────────┼─────────────┤
│ (六) │偽造之「臺灣台北地方│蓋用偽造之「臺灣臺北地方法│
│    │法院地檢署刑事傳票」│院印」公印文1枚。         │
│    │傳真原本1紙。       │                          │
├──┼──────────┼─────────────┤
│ (七) │偽造之「中國信託商業│分別蓋用偽造之「庚○○印」│
│    │銀行存款存摺」傳真原│、「己○○印」私印文各1枚 │
│    │本2紙。             │，合計共2枚。             │
├──┼──────────┼─────────────┤
│ (八) │偽造之「台北地方法院│偽造「林邦樑」署名1枚。   │
│    │地檢署監管科收據」傳│                          │
│    │真原本1紙。         │                          │
└──┴──────────┴─────────────┘
附錄本案論罪科刑法條全文：
中華民國刑法第158條
冒充公務員而行使其職權者，處3年以下有期徒刑、拘役或5百元
以下罰金。
冒充外國公務員而行使其職權者，亦同。
中華民國刑法第216條
行使第210條至第215條之文書者，依偽造、變造文書或登載不實
事項或使登載不實事項之規定處斷。
中華民國刑法第210條
偽造、變造私文書，足以生損害於公眾或他人者，處5年以下有
期徒刑。
中華民國刑法第211條
偽造、變造公文書，足以生損害於公眾或他人者，處1年以上7
年以下有期徒刑。
中華民國刑法第212條
偽造、變造護照、旅券、免許證、特許證及關於品行、能力服務
或其他相類之證書、介紹書，足以生損害於公眾或他人者，處1
年以下有期徒刑、拘役或3百元以下罰金。
中華民國刑法第339條
意圖為自己或第三人不法之所有，以詐術使人將本人或第三人之
物交付者，處5年以下有期徒刑、拘役或科或併科1千元以下罰金
。
以前項方法得財產上不法之利益或使第三人得之者，亦同。
前二項之未遂犯罰之。


司法院資訊處製作；財團法人民間司法改革基金會備份。
